臺灣高等法院刑事判決
110年度上訴字第2845號
上  訴  人  
即  被  告  林嘉昌



選任辯護人  林鈺雄律師
上列上訴人因違反槍砲彈藥刀械管制條例案件，不服臺灣桃園地
方法院109年度訴字第704號，中華民國110年6月15日第一審判決
（起訴案號：臺灣桃園地方檢察署109年度偵字第5955號），提
起上訴，本院判決如下：
    主  文
上訴駁回。
    犯罪事實
一、林嘉昌基於寄藏具有殺傷力之改造槍枝及子彈之犯意，明知
    可發射子彈具有殺傷力之改造槍枝及子彈，分別係槍砲彈藥
    刀械管制條例第4條第1項第1款、第2款所列管物品，未經許
    可不得寄藏，竟於民國104年間某日，在不詳地點，受友人
    游典穎（已歿）之委託，代為保管如附表所示之改造手槍1
    支及子彈6顆，將之藏放在新北市○○區○○○路0段000號2樓而
    寄藏之。嗣林嘉昌於109年2月6日凌晨0時18分許，攜帶如附
    表所示之改造手槍及子彈搭乘其友人林韋均（起訴書誤載為
    林韋君，業經檢察官當庭更正）駕駛之車牌號碼000-0000號
    自用小客車，行經桃園市中壢區永泰路與公園路口時，見該
    處深夜人煙稀少，竟自該車副駕駛座位置，持上開改造手槍
    由車內朝外對空射擊6發（其中3發射擊後未擊發，退彈後遺
    留在現場），經警接獲報案後至現場勘察，在上開路口扣得
    遺留現場之如附表編號2、3所示之子彈3顆及彈殼3顆，嗣於
    同日晚間8時30分許，為警在新北市○○區○○○路0段000號2樓
    查獲，並在林嘉昌停放於居所地下室之車牌號碼000-000號
    普通重型機車置物箱內扣得如附表編號1所示之改造手槍，
    乃查悉上情。
二、案經桃園市政府警察局中壢分局報告臺灣桃園地方檢察署檢
    察官偵查起訴。
    理  由
壹、程序方面
　　檢察官、上訴人即被告林嘉昌及其辯護人於本院審判程序中
    ，對於本案相關具有傳聞性質的證據資料，均表示不爭執證
    據能力（見本院卷第101至103頁），且本案所引用的非供述
    證據，也是合法取得，依法均可作為認定犯罪事實的依據。
貳、實體方面
一、認定犯罪所憑之證據及理由
  ㈠上開犯罪事實，業經被告林嘉昌於原審及本院審理中坦承不
    諱，並有監視器錄影截圖照片8張及刑案現場照片8張在卷可
    稽(見偵卷第81頁至第87頁、第89頁至第95頁)，且有扣案如
    附表所示之槍彈可佐。扣得之槍彈具有殺傷力一節，亦有內
    政部警政署刑事警察局109年4月29日刑鑑字第1090014436號
    鑑定書（鑑定：手槍）1份、109年4月23日刑鑑字第1090014
    437號鑑定書（鑑定：子彈及彈殼）1份及110年3月5日刑鑑
    字第1098016838號函1份（見偵卷第139頁至第142頁、第143
    頁至第148頁、原審訴字卷第137頁）附卷足參。附表編號3
    所示之彈殼3顆雖均因擊發而僅餘彈殼，然該彈殼3顆既與附
    表編號2所示之具殺傷力子彈3顆均為9mm制式空包彈，且同
    時交予被告寄藏，以及被告得以附表編號1所示之改造手槍
    擊發等情，益認附表編號3所示之彈殼原所組成之子彈具有
    殺傷力。從而，被告之任意性自白經前開證據補強，自與事
    實相符，堪以採信。
　㈡綜上所述，本案事證明確，被告上開犯行洵堪認定，應予依
    法論科。
二、論罪
  ㈠罪名
　　被告行為後，槍砲彈藥刀械管制條例第4條第1項第1款、第7
    條、第8條業於109年6月10日修正公布，並於同年月12日生
    效施行。本次修法鑒於現行查獲具殺傷力之違法槍枝，多屬
    非制式槍枝，可遠距離致人死傷，且殺傷力不亞於制式槍枝
    ，對人民生命、身體、自由及財產法益之危害，實與制式槍
    枝無異；另因非制式槍枝之取得成本遠低於購買制式槍枝，
    且製造技術門檻不高、網路取得改造資訊容易，導致非制式
    槍枝氾濫情形嚴重，若區分制式與否而分別適用第7條、第8
    條處罰，將使不法分子傾向使用非制式槍砲從事不法行為，
    以規避第7條較重之刑責，無異加深不法分子大量使用非制
    式槍砲之誘因，為有效遏止持非制式槍砲進行犯罪情形，非
    制式槍砲與制式槍砲罪責確有一致之必要。為此修正第4條
    第1項第1款所稱槍砲之定義，在特定類型槍砲前增列「制式
    或非制式」等語，使管制範圍明確及於所有制式及非制式槍
    砲；且配合在第7條第1項、第8條第1項、第9條第1項及第3
    項亦均增列「制式或非制式」等語，以調整各條所規範特定
    類型槍砲之範圍（另將第8條第4項原條文「槍枝」，修正為
    「槍砲」，以統一用語）。是依修正後之新法，寄藏「非制
    式手槍」不再依第8條第4項規定，乃改依較重之第7條第4項
    規定處罰。核被告寄藏扣案具殺傷力之改造手槍部分，於修
    正前係犯槍砲彈藥刀械管制條例第8條第4項之罪，修正後係
    犯槍砲彈藥刀械管制條例第7條第4項之罪，經比較修正前後
    規定，修正後規定未較有利於被告，是依刑法第2條第1項前
    段規定，應適用被告行為時即修正前槍砲彈藥刀械管制條例
    第8條第4項規定論處。另被告寄藏具殺傷力子彈部分則犯同
    條例第12條第4項之罪。
  ㈡罪數
　⒈按寄藏與持有，均將物置於自己實力支配之下，僅寄藏必先
    有他人之持有行為，而後始為之受寄代藏而已，故寄藏之受
    人委託代為保管，其保管之本身，亦屬持有，惟槍砲彈藥刀
    械管制條例係將「持有」與「寄藏」為分別之處罰規定，則
    單純之「持有」，固不包括「寄藏」，但「寄藏」之受人委
    託代為保管，其保管之本身所為之「持有」，既係「寄藏」
    之當然結果，法律上自宜僅就「寄藏」行為為包括之評價，
    不應另就「持有」予以論罪(最高法院具統一法律見解效力
    之先前裁判74年台上字第3400號刑事判決意旨參照)。本案
    被告因受委託代為保管如附表所示之改造手槍及子彈而持有
    ，係寄藏之當然結果，自不另就持有論罪。
　⒉被告以一寄藏行為，同時未經許可，寄藏可發射子彈具有殺
    傷力之槍枝及子彈，為想像競合犯，應依刑法第55條規定從
    一重之寄藏可發射子彈具有殺傷力槍枝罪處斷。
　㈢刑之加重減輕
　⒈被告前因過失傷害案件，經臺灣板橋地方法院（現更名為臺
    灣新北地方法院）以98年度交易字第532號判決判處有期徒
    刑4月確定，又因詐欺案件，經臺灣板橋地方法院以99年度
    簡字第8912號判決判處有期徒刑6月確定，上開2罪接續執行
    ，於102年9月30日入監執行，嗣於102年10月9日易科罰金執
    行完畢出監，有本院被告前案紀錄表1份存卷足憑，其於前
    開有期徒刑執行完畢後，5年內故意再犯本件有期徒刑以上
    之各罪，為累犯，復衡酌被告上開前案執畢後，又再犯本案
    犯行，顯見其對於刑罰之反應力顯然薄弱，適用上開累犯之
    規定加重，亦不致生所受之刑罰超過其所應負擔罪責，導致
    其人身自由因此遭受過苛之侵害，而有不符罪刑相當原則及
    憲法第23條比例原則之情形，應依刑法第47條累犯規定加重
    其刑。
　⒉按刑法上所謂自首，乃犯人在犯罪未發覺前，向該管公務員
    自行申告犯罪事實而受裁判之謂。所謂「發覺」，固非以有
    偵查犯罪權限之機關或人員確知其人犯罪無誤為必要，而於
    對其發生嫌疑時，即得謂為已發覺，但此項對犯人之嫌疑，
    仍須有確切之根據得合理之可疑者，始足當之，若單純主觀
    上之懷疑，要不得謂已發生嫌疑。至如何判斷「有確切之根
    據得合理之可疑」與「單純主觀上之懷疑」，主要區別在於
    有偵查犯罪權限之機關或人員能否依憑現有尤其是客觀性之
    證據，在行為人與具體案件之間建立直接、明確及緊密之關
    聯，使行為人犯案之可能性提高至被確定為「犯罪嫌疑人」
    之程度。換言之，有偵查犯罪權限之機關或人員尚未發現犯
    罪之任何線索或證據，僅憑其工作經驗或蛛絲馬跡（如見行
    為人有不正常神態、舉止等）等情況直覺判斷行為人可能存
    在違法行為，即行為人之可疑非具體且無客觀依據，無從與
    具體犯罪案件聯繫；或於犯罪發生後，前揭有偵查犯罪權限
    機關或人員雖根據已掌握之線索發現行為人之表現或反應異
    常，引人疑竇，惟尚不足通過現有證據確定其為犯罪嫌疑人
    ，即對行為人可疑雖已有一定之針對性或能與具體案件聯繫
    ，惟此關聯仍不夠明確，尚未達到將行為人鎖定為犯罪嫌疑
    人並進而採取必要作為或強制處分之程度。此時，上開二種
    情況仍僅止於「單純主觀上之懷疑」，尚不得謂為「已發覺
    」。相反地，倘有偵查犯罪權限之機關或人員由各方尋得之
    現場跡證（如贓物、作案工具、血跡等檢體）、目擊證人等
    客觀性證據已可直接指向特定行為人犯案，足以構建其與具
    體案件間直接、明確及緊密之關聯，使行為人具有較其他排
    查對象具有更高之作案嫌疑，此時即可認「有確切之根據得
    合理之可疑」將行為人提昇為「犯罪嫌疑人」，即應認其犯
    罪已被「發覺」（最高法院108年度台上字第3146號判決意
    旨參照）。經查，證人即承辦員警甘博倫於本院審理中結證
    稱，經調取本案車輛行車紀錄器畫面，被告由車輛副駕駛座
    下車到後車廂取槍又回副駕駛座，且之後車輛前駛有火花影
    像，以及被告所在大樓之監視器關於其當天凌晨回到家的穿
    著之畫面，足以判斷被告開槍，但詢問被告時均否認，直至
    觀覽上開畫面影像，被告始坦承等情無誤（見本院卷第98至
    99頁），可見被告之犯行已為員警明確發覺才自白坦認，其
    與自首要件不符甚為顯然。
參、駁回上訴之說明
一、原審審理後，認被告寄藏槍彈犯行事證明確，並審酌被告無
    視法令禁止，無故寄藏具有殺傷力之槍枝及子彈，對於他人
    生命、身體及社會治安構成重大潛在危險，所為實不足取，
    應予非難，惟考量被告未將上開物品持以從事犯罪行為，尚
    未造成具體實害，兼衡被告從事鍋爐燃油買賣，國小畢業，
    目前有3個小孩，撫養母親，以及為本案犯行之動機、目的
    、手段、所生危害等一切情狀，量處有期徒刑3年6月、併科
    罰金新臺幣15萬元，及就罰金部分諭知易服勞役之折算標準
    。且就扣案如附表編號1之槍枝經鑑定為具殺傷力之改造槍
    枝，屬違禁物，應依刑法第38條第1項規定宣告沒收；至扣
    案如附表編號2至3所示之子彈及彈殼，雖均具殺傷力，固屬
    槍砲彈藥刀械管制條例第4條第1項第2款所定之子彈，惟於
    被告擊發及鑑驗過程中已失其子彈違禁物之性質，乃均不予
    宣告沒收。經核其認事用法，均無違誤，量刑與沒收之說明
    ，亦屬妥適，應予維持。
二、被告上訴以其具有自首之適用，然經本院傳訊查獲之員警證
    稱已發覺被告犯行，被告及其辯護人對此不為爭執，另被告
    適用累犯規定，原審並斟酌刑法第57條各款所列情狀，所量
    處刑度亦無明顯失出失入，自無再為減輕之可能。是被告上
    訴無理由，應予駁回。
據上論斷，應依刑事訴訟法第368條，判決如主文。
本案經檢察官王文咨提起公訴，檢察官越方如到庭執行職務。
中　　華　　民　　國　 110　　年　　12 　 月　  14  　日
                  刑事第二十三庭審判長法　官  許永煌
                                      法　官  雷淑雯
                                      法　官  吳定亞
以上正本證明與原本無異。
如不服本判決，應於收受送達後20日內向本院提出上訴書狀，其
未敘述上訴之理由者並得於提起上訴後20日內向本院補提理由書
（均須按他造當事人之人數附繕本）「切勿逕送上級法院」。
                                      書記官  郭侑靜
中　　華　　民　　國　　110 　年　　12　　月　　15　　日
附表：
編號 槍彈種類 數量 鑑定結果  備註  1 改造手槍（槍枝管制編號0000000000） 1枝 由土耳其ATAKARMS廠ZORAKI2906TD型空包槍彈，換裝土造金屬槍管而成，可供擊發適用子彈使用，認具殺傷力 內政部警政署刑事警察局109 年4 月29日刑鑑字第1090014436號鑑定書（鑑定：手槍）1 份  2 子彈 3顆 認係非制式子彈，由口徑9mm 制式空包彈組合直徑約8/9mm 金屬彈頭而成，經試射，均可擊發，認具殺傷力 內政部警政署刑事警察局109 年4 月23日刑鑑字第1090014437號鑑定書（鑑定：子彈及彈殼）1 份、內政部警政署刑事警察局110 年3 月5 日刑鑑字第1098016838號函1 份  3 彈殼 3顆 認係已擊發遭截短之口徑9mm制式空包彈彈殼 內政部警政署刑事警察局109 年4 月23日刑鑑字第1090014437號鑑定書（鑑定：子彈及彈殼）1 份 
附錄：本案論罪科刑法條全文
修正前槍砲彈藥刀械管制條例第 8 條
未經許可，製造、販賣或運輸鋼筆槍、瓦斯槍、麻醉槍、獵槍、
空氣槍或第四條第一項第一款所定其他可發射金屬或子彈具有殺
傷力之各式槍砲者，處無期徒刑或五年以上有期徒刑，併科新臺
幣一千萬元以下罰金。
未經許可，轉讓、出租或出借前項所列槍枝者，處五年以上有期
徒刑，併科新臺幣一千萬元以下罰金。
意圖供自己或他人犯罪之用，而犯前二項之罪者，處無期徒刑或
七年以上有期徒刑，併科新臺幣一千萬元以下罰金。
未經許可，持有、寄藏或意圖販賣而陳列第一項所列槍枝者，處
三年以上十年以下有期徒刑，併科新臺幣七百萬元以下罰金。
第一項至第三項之未遂犯罰之。
犯第一項、第二項或第四項有關空氣槍之罪，其情節輕微者，得
減輕其刑。
槍砲彈藥刀械管制條例第 12 條
未經許可，製造、販賣或運輸子彈者，處一年以上七年以下有期
徒刑，併科新臺幣五百萬元以下罰金。
未經許可，轉讓、出租或出借子彈者，處六月以上五年以下有期
徒刑，併科新臺幣三百萬元以下罰金。
意圖供自己或他人犯罪之用，而犯前二項之罪者，處三年以上十
年以下有期徒刑，併科新臺幣七百萬元以下罰金。
未經許可，持有、寄藏或意圖販賣而陳列子彈者，處五年以下有
期徒刑，併科新臺幣三百萬元以下罰金。
第一項至第三項之未遂犯罰之。